臺灣高等法院交通事件裁定　　　　　　　　　　　　九十三年度交抗字第二二六號
　　抗　告　人　甲○○○股份有限公司新竹營運處
　　即受處分人
　　代　表　人　乙○○
右抗告人因違反道路交通管理處罰條例案件，不服臺灣新竹地方法院九十二年度交聲
字第二一五號，中華民國九十三年二月二十七日所為第一審裁定（原處分機關案號：
交通部公路總局新竹區監理所新竹市監理站竹監新五字第裁五一─Ｅ0000000
0號），提起抗告，本院裁定如左：
    主      文
抗告駁回。
    理      由
一、受處分人甲○○○股份有限公司新竹營運處所有之電信工程車車號Ｈ三─五四○
    二號，於民國九十二年七月三十日上午十一時十九分許，途經新竹市○○路、中
    央路口時，於設有燈光號誌管制之交岔路口時闖紅燈，經新竹市警察局交通隊依
    現場科學儀器照相採證，以受處分人有違反道路交通管理處罰條例第五十三條規
    定之事實掣單舉發，經原處分機關調查結果，認受處分人確有前開違規行為，乃
    依道路交通管理處罰條例第五十三條之規定，於九十二年十一月四日裁處受處分
    人罰鍰二千七百元（按：汽車駕駛人駕駛汽車違反道路交通管理處罰條例第五十
    三條規定者，除應依該條所規定之罰鍰處罰外，並應依同條例第六十三條第一項
    第三款規定併予記駕駛人違規點數三點，惟本件係因受處分人為法人，而違規記
    點處分實益乃在於累積達一定點數後可執行吊扣或吊銷駕駛執照之處分，是受處
    分人若為法人並無駕駛執照，故不需記違規點數）。
二、受處分人聲明異議意旨略以：受處分人所有Ｈ三─五四○二號工程車，係由行為
    人李國標於九十二年七月三十日上午十一時十九分許，駕駛行經新竹市○○路、
    中央路口時，欲由自由路左轉進入中央路，於進入路口三十公尺前，顯示左方向
    燈並面對行車管制號誌燈號顯示與圓形紅燈同亮之左轉箭頭綠燈進入路口並行至
    道路中心處左轉，卻被逕行舉發駕車行經有燈光號誌管制之交叉路口闖紅燈，顯
    然舉發有誤云云。
三、原法院以：受處分人之前開車號工程車於右開時、地闖紅燈之違規事實，已為現
    場設置之測速照相器材所拍攝，此有新竹市警察局於九十二年十月十六日之竹市
    警交字第０九二００四五六四二號函所附之舉發照片二張在卷足稽。觀諸卷附之
    舉發照片，於第一張顯示：於九十二年七月三十日十一時十九分許，該車輛於該
    號誌顯示紅燈並已亮五點九秒後，行至感應線圈內；第二張照片承前接續顯示：
    紅燈號誌已亮六點七秒後，該車輛仍以每小時二十五公里之速度向前繼續行駛等
    情，當可推知受處分人於舉發時、地確有違規闖紅燈之實。雖受處分人辯稱：當
    時係因左轉車道有車子擋住，無法左轉，打算將車輛開至中心線後始左轉等語。
    惟據證人即開立舉發違反道路交通管理事件通知單之警員徐莊隆於該院到庭證稱
    「（當時舉發狀況為何？）該路口有左轉專用車道，異議人在第二車道，非在左
    轉車道，且依據舉發照片，當時左轉車道尚有車子左轉中，顯示當時路口並無任
    何障礙物，亦可因循左轉，而且依照片顯示，異議人所開的車子已經行經路口，
    輪胎並無任何左轉跡象。本件是紅燈直行，且依據照片顯示，當時第一幀照片紅
    燈秒數為五點九秒，第二幀照片為六點七秒，時速為二十五公里，參照這些數據
    ，表示異議人是要直行，已經沒有辦法左轉，如果異議人硬左轉，除非踩煞車減
    緩速度，但是該煞車燈也沒亮，表示異議人無左轉的意思。」。是參酌上開證人
    所述，並配合卷附之現場採證照片二張可知，受處分人所有之車輛行經該路口時
    ，若有欲左轉之意，依照正常交通駕駛之常態，在無任何阻塞、礙難行駛之情況
    下，本可將車行至左轉專用車輛予以左轉；縱使受處分人不循正規駕駛，而係逕
    行中間車道，若欲於該交岔路口左轉之情況下，亦應在該交岔路口處予以減速，
    並將車輪轉左以為左轉。然觀諸上開卷附照片，受處分人所有之車輛不僅於該路
    口未予減速，且車輪亦無任何左轉之跡象，實難得出受處分人所辯屬實之心證。
    認原處分機關依道路交通管理處罰條例第五十三條之規定，裁處受處分人罰鍰二
    千七百元，核無違誤，而駁回受處分人之異議。
四、按「行車管制號誌之圓形紅燈，係車輛面對圓形紅燈表示禁止通行，不得超越停
    止線或進入路口。」，道路交通標誌標線號誌設置規則第二百零六條第五款定有
    明文，且「汽車駕駛人，行經有燈光號誌管制之交岔路口闖紅燈者，處新臺幣一
    千八百元以上五千四百元以下罰鍰。」、「汽車駕駛人，違反左列各款所列條款
    之一者，除依原條款處罰鍰外，並予記點：有第四十三條、第五十三條或第五十
    四條情形之一者，各記違規點數三點。」，分別道路交通管理處罰條例第五十三
    條、第六十三條第一項第三款所明訂。又按汽車駕駛人駕車行經有燈光號誌管制
    之交岔路口闖紅燈，為警當場攔停者，處罰機關固應對汽車之駕駛人為處罰，惟
    若舉發機關並非當場對該汽車攔停，而係依違反道路交通管理事件統一裁罰標準
    及處理細則第二十三條第一項第五款規定以科學儀器取得違規證據資料（如照相
    機或測速器）逕行舉發者，此際舉發機關只能依上開處理細則第二十三條第二項
    規定對汽車所有人為掣單舉發，如經舉發之汽車所有人在舉發通知單上所載之應
    到案日期前到案，並告知處罰機關該名行經有燈光號誌管制之交岔路口闖紅燈之
    汽車違規駕駛人姓名，則處罰該名違規駕駛人，如汽車所有人未於應到案日期前
    到案或雖於應到案日期前到案，而未告知處罰機關實際之違規駕駛人者，處罰機
    關仍應依道路交通管理處罰條例第八十五條第三項「本條例關於車輛駕駛人之處
    罰，如應歸責於車輛所有人者，處罰車輛所有人」規定，對車輛所有人加以處罰
    。經查，受處分人所有右揭車輛確於九十二年七月三十日上午十一時十九分許，
    行經新竹市○○路、中央路設有燈光號誌管制之交岔路口，當時行進車道號誌為
    顯示與圓形紅燈同亮之左轉箭頭綠燈，有現場照片可稽，受處分人雖於原審辯稱
    當時左轉車道有車輛擋住，故當時駕駛者沿自由路左轉進入中央路，且卷附第二
    張照片車後黃色方向燈所呈現顏色較第一張照片所示為明亮之情形，然依二張照
    片所示，當時受處分人右揭車輛左側（即左轉車道）並無其他車輛，受處分人所
    為當時因左轉車道有車輛擋住，始未沿左轉車道轉彎之辯解，已難認屬真實，而
    據證人徐莊隆於原審到庭具結證稱該車實係闖紅燈而直行，並無左轉情事，且依
    卷附照片，受處分人右揭車輛於甫跨越停止線時暨其後完全通過之後，前輪均呈
    直行而無轉彎現象，況查車輛面對圓形紅燈時仍逕予穿越路口至銜接路段，含左
    轉、直行、迴轉及右轉（依箭頭綠燈允許行駛者除外），即視為闖紅燈之行為（
    交通部4.交路字第００九八一一號函；同意旨：內政部警政署6.警署交
    字第二五一九九號函），而依卷附照片所示，當時受處分人車輛駕駛行進車道（
    直行車道）號誌為紅燈，且該車輛確於紅燈號誌狀態下超越停止線而繼續行駛，
    則受處分人仍以駕駛者李國標當時係左轉狀態並非闖紅燈為由，指摘原審裁定不
    當而提起抗告，為無理由，應予駁回。
據上論斷，應依道路交通案件處理辦法第二十六條，刑事訴訟法第四百十二條裁定如
主文。
中　　華　　民　　國　  　九十三  　　年      三      月     三十一     日
                            臺灣高等法院交通法庭
                                審判長法  官  許  國  宏
                                      法  官  洪  光  燦
                                      法  官  林  勤  純
右正本證明與原本無異。
本裁定不得再抗告。
                                      書記官  葉  瑩  庭
中　　華　　民　　國　  　九十三  　　年      三      月     三十一     日
